---
title: "glitter for HAL"
author: "Lise Vaudor"
date: "04/11/2021"
output: rmarkdown::html_vignette
vignette: >
  %\VignetteIndexEntry{glitter for HAL}
  %\VignetteEngine{knitr::rmarkdown}
  %\VignetteEncoding{UTF-8}
---

```{r setup, include=FALSE}
knitr::opts_chunk$set(echo = TRUE)
```


```{r}
library(glitter)
```

Cette vignette reprend les **requêtes proposées (dans le langage SPARQL)** dans [cette présentation](https://fr.slideshare.net/lespetitescases/dcouverte-du-sparql-endpoint-de-hal) de **Gautier Poupeau** et vous montre comment les formuler dans R à l'aide du package glitter.  

# Recherche par document

On s'intéresse à ce document: haldoc:inria-00362381.

## Rechercher toutes les informations associées à ce document

```{r}
tib_info=spq_init() %>% 
  spq_add("haldoc:inria-00362381 dcterms:hasVersion ?version") %>% # Ce doc a des versions ?version
  spq_add("?version ?p ?object") %>%                               # ?version a des prop. ?p les liant à ?object
  spq_perform(e="hal")

head(tib_info)
```

## Rechercher l’URI, le titre, le lien vers le PDF et les auteurs de [toutes les versions de] ce document

```{r}
query_doc = spq_init() %>% 
  spq_add("haldoc:inria-00362381 dcterms:hasVersion ?version") %>% # Ce doc a des versions ?version
  spq_add("?version dcterms:title ?title") %>%                     # ?version a pour titre ?titre
  spq_add(". dcterms:creator ?creator") %>%                        # ...... et pour créateur ?creator
  spq_add(". ore:aggregates ?pdf") %>%                             # ...... et ce lien vers un ?pdf
  spq_add("?creator hal:person ?person") %>%                       # ?creator est une personne ?person
  spq_add("?person foaf:name ?name")                               # ?person a pour nom ?name

tib_doc=spq_perform(query_doc,"hal")

tib_doc
```

Remarque: on peut concaténer les réponses d’une variable (ici les auteurs par exemple):

```{r}
query_doc_autConcat = query_doc %>% 
  spq_group_by(c("?version","?title","?pdf")) %>%             # Groupe les résultats par ?version, ?title, ?pdf
  spq_summarise(authors = str_c(name, sep = ', '))      # Concatène les noms d'auteur dans ?authors

tib_doc_autConcat = spq_perform(query_doc_autConcat,"hal")

tib_doc_autConcat
```

On peut également **agréger/résumer** les résultats renvoyés par la requête, par exemple en **recherchant le nombre d’auteurs d’un document** (par version)

```{r}
tib_nbAutDoc=spq_init() %>% 
  spq_add("haldoc:inria-00362381 dcterms:hasVersion ?version") %>% # Ce doc a des versions ?version
  spq_add("?version dcterms:creator ?creator") %>%                 # ?version a pour créateur ?creator
  spq_add("?creator hal:person ?person") %>%                       # ?creator est une personne ?person
  spq_group_by("?version") %>%                                     # Groupe par ?version
  spq_summarise(nbperson = n(unique(person))) %>%      # Résume: ?nbperson = nb de ?person dist.  
  spq_perform(e="hal")

tib_nbAutDoc
```

## Rechercher l’URI et les types (et l'étiquette associée) de [toutes les versions de] ce document

On cherche les types associés aux versions de documents. Ces types sont associés à des étiquettes (dans plusieurs langues) qui permettent de comprendre de quoi il s'agit "en langage ordinaire".

```{r}
query_docType=spq_init() %>% 
  spq_add("haldoc:inria-00362381 dcterms:hasVersion ?version") %>% # Ce doc a des versions ?version
  spq_add("?version dcterms:type ?type") %>%                       # ?version est un document de type ?type
  spq_add("?type skos:prefLabel ?label")                           # ?type a pour étiquette ?label

tib_docType=spq_perform(query_docType,"hal")

tib_docType
```


On peut **filtrer les résultats** pour n'afficher que la ligne de résultats pour laquelle l'étiquette est en français :

```{r}
query_docTypeFr=query_docType %>% 
  spq_filter("lang(?label)='fr'")     # Filtre pour garder les étiquettes en français

tib_docTypeFr=spq_perform(query_docTypeFr,"hal")

tib_docTypeFr
```


# Recherche par forme-auteur

## Afficher les documents associés à une forme-auteur

Considérons une des "forme-auteur" de Fabien Gandon, [https://data.archives-ouvertes.fr/author/827904](https://data.archives-ouvertes.fr/author/827904) (vu dans les résultats des requêtes précédentes).

```{r}
fabien_gandon="<https://data.archives-ouvertes.fr/author/827904>" # fabien_gandon = cette forme auteur

query_foAut=spq_init() %>% 
  spq_add("?document dcterms:hasVersion ?version") %>%  # ?document a des versions ?version
  spq_add("?version dcterms:creator ?creator") %>%      # ?version a pour créateur ?creator
  spq_add("?creator hal:person {fabien_gandon}") %>%    # ?creator est fabien_gandon ({déf. de l'objet dans R})
  spq_add("?version dcterms:type ?type") %>%            # ?version a pour type ?type
  spq_add("?type skos:prefLabel ?label") %>%            # ?type a pour étiquette ?label
  spq_filter("lang(?label)='fr'")                       # Filtre pour garder les ?label en français
tib_foAut=spq_perform(query_foAut,"hal")

head(tib_foAut)
```

## Enrichir/simplifier la requête

On peut **résumer les résultats requêtés** par exemple en affichant le nombre de documents par type (et étiquette associée):


```{r}
query_foAutNbDoc=query_foAut %>% 
  spq_group_by(c("?type","?label")) %>%                      # Groupe par ?type et ?label
  spq_summarise(nbdoc = n(unique(document)))    

tib_foAutNbDoc=spq_perform(query_foAutNbDoc,"hal")

tib_foAutNbDoc
```

On peut afficher ces résultats en **ordonnant** les lignes selon le nombre de documents décroissant:

```{r}
query_foAutNbDocOrd=query_foAutNbDoc%>% 
  spq_arrange(desc(nbdoc))        # Ordonne par ordre décroissant de ?nbdoc

tib_foAutNbDocOrd=spq_perform(query_foAutNbDocOrd,"hal")

tib_foAutNbDocOrd
```

On peut également s'intéresser aux **dates** de publication. Par exemple ici, on récupère la date de publication, l'année correspondante, et on résume l'information en calculant le nombre de documents par année.

```{r}
tib_dat=spq_init() %>% 
  spq_add("?document dcterms:hasVersion ?version") %>% 
  spq_add("?version dcterms:creator ?creator") %>%
  spq_add(". dcterms:issued ?date") %>%                      # ?version est sortie à ?date
  spq_add("?creator hal:person {fabien_gandon}") %>% 
  spq_mutate(year = year(date)) %>%                    # Crée ?year = année de ?date
  spq_group_by(c("?year")) %>%                               # Groupe par ?year
  spq_summarise(nbdoc = n(unique(document))) %>% 
  spq_arrange(year) %>% 
  spq_perform(e="hal")

tib_dat
```

# Recherche par auteur

Une personne=un IdHAL=plusieurs formes-auteur

## Afficher les URIs de toutes les formes-auteur associées à la forme « Fabien Gandon » via l’IdHAL

```{r}
query_aut=spq_init() %>% 
  spq_add("{fabien_gandon} ore:isAggregatedBy ?o") %>% # {fabien gandon} correspond à ?o
  spq_add("?forme ore:isAggregatedBy ?o")              # ?forme correspond à ?o

tib_aut=spq_perform(query_aut,"hal")

tib_aut
```

## Enrichir/résumer les données

... en comptant le **nombre de documents par année**:

```{r}
query_autNbDocYear=query_aut %>% 
  spq_add("?version dcterms:creator ?creator") %>%      # ?version a pour créateur ?creator
  spq_add("?creator hal:person ?forme") %>%             # ?creator est une personne ?forme
  spq_add("?version dcterms:issued ?date") %>%          # ?version a été publié à ?date
  spq_add("?document dcterms:hasVersion ?version") %>%  # ?document a pour versions ?version
  spq_mutate(year = year(date)) %>%              # Ajoute ?year qui correspond à l'année de ?date
  spq_group_by(c("?year")) %>%                          # Groupe par ?year
  spq_arrange(year) %>%                              # Ordonne par ordre décroissant de ?year
  spq_summarise(nbdoc = n(unique(document)))

tib_autNbDocYear=spq_perform(query_autNbDocYear,"hal")

tib_autNbDocYear
```

<!--  select DISTINCT ?idhal ?identifiant where { <https://data.archives-ouvertes.fr/author/827904> ore:isAggregatedBy ?idhal. ?forme ore:isAggregatedBy ?idhal. ?forme owl:sameAs ?identifiant } -->

<!-- Faire une recherche dans une chaîne de caractères exple afficher les identifiants ORCID distincts liés à toutes les formes liées à « Fabien Gandon » URI utile Forme auteur : https://data.archives-ouvertes.fr/author/827904 select DISTINCT ?idhal ?orcid where { <https://data.archives-ouvertes.fr/author/827904> ore:isAggregatedBy ?idhal. ?forme ore:isAggregatedBy ?idhal. ?forme owl:sameAs ?orcid. FILTER regex(str(?orcid), 'orcid.org') } -->

<!-- # Afficher les identifiants ORCID de tous les membres d’INRIA et pour chaque ORCID, concaténer les différentes URIs des formes associées URI utile INRIA : https://data.archives-ouvertes.fr/structure/300009  -->


<!-- Exercice 13 select ?orcid ?name GROUP_CONCAT(str(?forme),',') where { ?forme foaf:member <https://data.archives-ouvertes.fr/structure/300009>; foaf:name ?name; owl:sameAs ?orcid. FILTER regex(str(?orcid),'orcid.org') } GROUP BY ?orcid ?name ORDER BY ?name -->

<!-- # Afficher tous les membres d’INRIA et pour chaque membre, éventuellement l’identifiant ORCID et l’identifiant idHal URI utile INRIA : https://data.archives-ouvertes.fr/structure/300009  -->



<!-- select DISTINCT ?name ?orcid ?idHal where { ?forme foaf:member <https://data.archives-ouvertes.fr/structure/300009>; foaf:name ?name. OPTIONAL {?forme owl:sameAs ?orcid. FILTER regex(?orcid,'orcid.org')} OPTIONAL {?forme ore:isAggregatedBy ?idHal} } ORDER BY ?name -->

<!-- # Astuce 11 La négation -->

<!-- Afficher les membres qui ont un identifiant idHAL mais pas d’ORCID URI utile INRIA : https://data.archives-ouvertes.fr/structure/300009 select DISTINCT ?idHal ?name where { ?forme foaf:member <https://data.archives-ouvertes.fr/structure/300009>; foaf:name ?name; ore:isAggregatedBy ?idHal FILTER NOT EXISTS {?forme owl:sameAs ?orcid. FILTER regex(?orcid,'orcid.org')} } ORDER BY ?name -->

<!-- # Afficher tous les membres d’INRIA qui n’ont pas d’identifiant idHAL et concaténés par la forme  -->

<!-- URI utile INRIA : https://data.archives-ouvertes.fr/structure/300009 Exercice 14 select ?name, GROUP_CONCAT(str(?forme), '|') where { ?forme foaf:member <https://data.archives-ouvertes.fr/structure/300009>; foaf:name ?name. FILTER NOT EXISTS {?forme ore:isAggregatedBy ?idHal} } GROUP BY ?name ORDER BY ?name -->

<!-- # Afficher tous les domaines des membres d’INRIA et pour chaque domaine le nombre de documents associés ordonné de manière décroissante URI utile INRIA : https://data.archives-ouvertes.fr/structure/300009 Exercice 15 select ?topic ?prefLabel count(DISTINCT ?document) AS ?nbdoc where { ?forme foaf:member <https://data.archives-ouvertes.fr/structure/300009>. ?version hal:topic ?topic; dcterms:creator ?creator. ?creator hal:person ?forme. ?topic skos:prefLabel ?prefLabel. ?document dcterms:hasVersion ?version. FILTER (lang(?prefLabel)='fr') } GROUP BY ?topic ?prefLabel ORDER BY DESC(?nbdoc) -->

<!-- # Afficher tous les co-auteurs de Fabien Gandon et le nombre d’articles pour chacun d’entre eux URI utile idHal de Fabien Gandon : https://data.archives-ouvertes.fr/structure/300009 Exercice 16 select ?name count(DISTINCT ?document) AS ?nbdoc where { ?forme ore:isAggregatedBy <https://data.archives-ouvertes.fr/author/fabien- gandon>. ?version hal:topic ?topic; dcterms:creator ?creator. ?creator hal:person ?forme. ?document dcterms:hasVersion ?version. ?version dcterms:creator ?autresCreator. ?autresCreator hal:person ?autresformes. ?autresformes foaf:name ?name. FILTER (?name !='Fabien Gandon') } GROUP BY ?name ORDER BY DESC(?nbdoc) -->

<!-- # Astuce 12 Limiter les résultats de comptage Afficher tous les co-auteurs de Fabien Gandon et le nombre d’articles pour chacun d’entre eux et ayant plus de 1 document en commun URI utile idHal de Fabien Gandon : https://data.archives-ouvertes.fr/author/fabien-gandon select ?name count(DISTINCT ?document) AS ?nbdoc where { ?forme ore:isAggregatedBy <https://data.archives-ouvertes.fr/author/fabien- gandon>. ?version hal:topic ?topic; dcterms:creator ?creator. ?creator hal:person ?forme. ?document dcterms:hasVersion ?version. ?version dcterms:creator ?autresCreator. ?autresCreator hal:person ?autresformes. ?autresformes foaf:name ?name. FILTER (?name !='Fabien Gandon') } GROUP BY ?name HAVING (count(DISTINCT ?document) > 1) ORDER BY DESC(?nbdoc) -->

<!-- # Modèle pour les personnes IdHAL C’est beau mais malheureusement, ce n’est pas dans le triple store  -->

<!--     36. Modèle pour les structures Exemple : https://data.archives-ouvertes.fr/structure/300009 -->

<!-- # Afficher toutes les organisations et leur terme préférentiel -->

<!-- URI utile Classe Organisation : http://www.w3.org/ns/org#Organization INRIA : https://data.archives-ouvertes.fr/structure/300009 Exercice 17 select ?structure ?prefLabel where { ?structure a org:Organization; skos:prefLabel ?prefLabel. } -->

<!-- Modèle pour les revues https://data.archives-ouvertes.fr/revue/109707 -->


<!-- Modèles pour les projets Exemple :  -->
<!-- https://data.archives-ouvertes.fr/anrProject/1001 https://data.archives-ouvertes.fr/europeanProject/129494 -->

<!-- # Afficher toutes les projets ANR dont sont issues les documents écrits par des membres de l’INRIA URI utile Classe projet : http://www.eurocris.org/ontologies/cerif/1.3/ INRIA : https://data.archives-ouvertes.fr/structure/300009 Exercice 18 select DISTINCT ?projet ?title ?acronym ?startDate where { ?forme foaf:member <https://data.archives-ouvertes.fr/structure/300009>. ?version dcterms:source ?projet; dcterms:creator ?creator. ?creator hal:person ?forme. ?projet a cerif:Project; cerif:title ?title; cerif:startDate ?startDate. OPTIONAL {?projet cerif:acronym ?acronym} FILTER regex(str(?projet),'anrProject') } ORDER BY DESC(?startDate) -->

<!-- # Afficher toutes les projets ANR dont sont issues les documents écrits par des membres de l’INRIA et pour chacun le nombre de documents associés -->

<!-- URI utile Classe projet : http://www.eurocris.org/ontologies/cerif/1.3/ INRIA : https://data.archives-ouvertes.fr/structure/300009  -->

<!-- Exercice 19 select ?projet ?title ?acronym ?startDate count(DISTINCT ?document) AS ?nbdoc where { ?forme foaf:member <https://data.archives-ouvertes.fr/structure/300009>. ?version dcterms:source ?projet; dcterms:creator ?creator. ?creator hal:person ?forme. ?projet a cerif:Project; cerif:title ?title; cerif:startDate ?startDate. OPTIONAL {?projet cerif:acronym ?acronym} FILTER regex(str(?projet),'anrProject') ?document dcterms:hasVersion ?version. } GROUP BY ?projet ?title ?acronym ?startDate ORDER BY DESC(?nbdoc) -->
