---
title: "glitter for dataBNF"
output: rmarkdown::html_vignette
vignette: >
  %\VignetteIndexEntry{glitter for dataBNF}
  %\VignetteEngine{knitr::rmarkdown}
  %\VignetteEncoding{UTF-8}
---

```{r, include = FALSE}
knitr::opts_chunk$set(
  collapse = TRUE,
  comment = "#>",
  echo = TRUE, message=FALSE, warning=FALSE
)
```

```{r setup}
library(glitter)
```

Cette vignette reprend l'ensemble des exemples proposés sur [le SPARQL endpoint de la BNF](https://data.bnf.fr/sparql/) et les "traduit" en commandes `glitter` pour que les utilisateurs de R puissent les exécuter directement depuis R.

Pour limiter la taille et le temps d'exécution de cette vignette chaque jeu de données en résultat et limité à 10 lignes maximum à l'aide de `spq_head(n=10)`.

# Explorer les données

```{r explordata}
tib=spq_init() %>% 
  spq_add("?s ?p ?o") %>% 
  spq_head(10) %>% 
  spq_perform(endpoint="dataBNF")

knitr::kable(tib)
```

# Dates biographiques d'un auteur

```{r dates_biog}
tib=spq_init() %>% 
  spq_add("?auteur foaf:birthday ?jour") %>% 
  spq_add("?auteur bio:birth ?date1") %>% 
  spq_add("?auteur bio:death ?date2") %>% 
  spq_add("?auteur foaf:name ?nom", required=FALSE) %>% 
  spq_arrange(jour) %>% 
  spq_prefix() %>% 
  spq_head(n=10) %>%
  spq_perform(endpoint="dataBNF")

knitr::kable(tib)
```

# Toutes les éditions de l'oeuvre Les Fleurs du Mal de Baudelaire

```{r fleurs_du_mal}
fleurs_du_mal="<http://data.bnf.fr/ark:/12148/cb11947965f>" 

tib=spq_init() %>% 
  spq_add("{fleurs_du_mal} foaf:focus ?Oeuvre") %>% 
  spq_add("?edition rdarelationships:workManifested ?Oeuvre") %>% 
  spq_add("?edition dcterms:date ?date", required=FALSE) %>% 
  spq_add("?edition dcterms:title ?titre") %>% 
  spq_add("?edition dcterms:publisher ?editeur") %>% 
  spq_head(n=10) %>% 
  spq_prefix() %>% 
  spq_perform("dataBNF")


knitr::kable(tib)
```

# Lien à un document numérisé dans Galliga

```{r doc_num_gallica}
doc="<http://data.bnf.fr/ark:/12148/cb42712156j#about>"

tib=spq_init() %>% 
  spq_add("{doc} rdarelationships:electronicReproduction ?URLGallica") %>% 
  spq_add("{doc} dcterms:title ?title") %>% 
  spq_prefix() %>%
  spq_perform(endpoint="dataBNF")

knitr::kable(tib)
```

# Expositions virtuelles de la BNF


```{r expo_virtuelles_bnf}
expo="<http://data.bnf.fr/ontology/bnf-onto/ExpositionVirtuelle>"

tib=spq_init() %>% 
  spq_add("?exposition a {expo}") %>% 
  spq_add("?exposition dcterms:title ?titre") %>% 
  spq_add("?exposition dcterms:subject ?sujet") %>% 
  spq_head(n=30) %>% 
  spq_perform(endpoint="dataBNF")

knitr::kable(tib)
```

# Retrouver un nom de personne à partir d'un ISNI

```{r nom_from_isni}
tib=spq_init() %>% 
  spq_add("?person isni:identifierValid '0000000121012885'") %>% 
  spq_add("?person foaf:focus ?identity") %>% 
  spq_add("?identity foaf:familyName ?nom") %>% 
  spq_add("?identity foaf:givenName ?prenom") %>% 
  spq_perform(endpoint="dataBNF")

knitr::kable(tib)
```


# Identifiant ARK d'une notice à partir du numéro FRBNF

```{r ark_from_frbnf}
tib=spq_init() %>% 
  spq_add("?pidArk bnf-onto:FRBNF '11992081'^^xsd:integer") %>% 
  spq_head(n=10) %>% 
  spq_perform(e="dataBNF")

knitr::kable(tib)
```

# Retrouver une oeuvre à partir d'un ISBN

```{r oeuvre_from_isbn}
tib=spq_init() %>% 
  spq_add("?work rdfs:label ?title") %>% 
  spq_add("?work dcterms:creator ?creator") %>% 
  spq_add("?manifestation bnf-onto:isbn '2-7028-4777-3'") %>% 
  spq_add("?manifestation rdarelationships:workManifested ?work") %>% 
  spq_add("?creator foaf:name ?name") %>% 
  spq_head(n=10) %>% 
  spq_perform(e="dataBNF")

knitr::kable(tib)
```

# Tous les auteurs morts avant 1924

```{r auteurs_morts_avant_1024}
tib=spq_init() %>% 
  spq_add("?oeuvre dcterms:creator ?auteur") %>% 
  spq_add("?auteur bio:death ?mort") %>% 
  spq_add("?auteur foaf:familyName ?nom") %>%
  spq_filter(as.integer(mort) < as.integer('1924')) %>% 
  spq_group_by(c("?auteur","?nom","?mort")) %>% 
  spq_arrange(desc(as.integer(mort))) %>% 
  spq_head(n=10) %>% 
  spq_perform(e="dataBNF")

knitr::kable(tib)
```

# Images dans data.bnf.fr

```{r images_databnf}
tib=spq_add(t="?image dcterms:type <http://purl.org/dc/dcmitype/StillImage>") %>%
  spq_head(n=10) %>% 
  spq_perform(e="dataBNF")

knitr::kable(tib)
```


# Ouvrages adaptés pour la jeunesse

```{r ouvrages_jeunesse}
tib=spq_init() %>% 
  spq_add("?manifestation bnf-onto:ouvrageJeunesse 'true'^^xsd:boolean") %>% 
  spq_add(". rdarelationships:workManifested ?oeuvre") %>% 
  spq_add(". rdfs:seeAlso ?uri") %>% 
  spq_group_by(c("?uri","?oeuvre")) %>% 
  spq_head(n=10) %>% 
  spq_perform(e="dataBNF")

knitr::kable(tib)
```

# Portraits d'auteur, issus de Gallica

```{r}
tib=spq_init() %>% 
  spq_add("?auteur rdf:type skos:Concept") %>% 
  spq_add(". foaf:focus ?person") %>% 
  spq_add("?doc rdarelationships:electronicReproduction ?url") %>% 
  spq_add(". dcterms:subject ?auteur") %>% 
  spq_add(". dcterms:subject <http://data.bnf.fr/ark:/12148/cb11932843f>") %>% 
  spq_head(n=10) %>% 
  spq_group_by(c("?auteur","?url")) %>% 
  spq_perform(e="dataBNF")

knitr::kable(tib)
```

# Termes spécifiques d'un sujet (RAMEAU)

```{r}
tib=spq_init() %>% 
  spq_add("?sujet1 skos:prefLabel ?label") %>% 
  spq_add(". skos:narrower ?uri2") %>% 
  spq_add("?uri2 skos:prefLabel ?label2") %>% 
  spq_add("?uri2 skos:narrower ?uri3", required=FALSE) %>% 
  spq_add("?uri3 skos:prefLabel ?label3", required=FALSE) %>% 
  spq_head(n=10) %>% 
  spq_perform(e="dataBNF")

knitr::kable(tib)
```

# Sujets RAMEAU de type nom commun

```{r}
tib=spq_init() %>% 
  spq_add("?sujet dcterms:isPartOf <http://data.bnf.fr/vocabulary/rameau/r166>") %>% 
  spq_add(". skos:prefLabel ?label") %>% 
  spq_head(n=10) %>% 
  spq_perform(e="dataBNF")

knitr::kable(tib)
```

# Alignement entre les sujets RAMEAU et lieux

```{r rameau_et_lieux}
tib=spq_init() %>% 
  spq_add("?c a <http://www.w3.org/2003/01/geo/wgs84_pos#SpatialThing>") %>% 
  spq_add("?lieu foaf:focus ?c") %>% 
  spq_add("?lieu skos:closeMatch ?concept") %>% 
  spq_group_by(c("?lieu","?concept","?c")) %>% 
  spq_head(n=100) %>% 
  spq_perform(e="dataBNF")

knitr::kable(tib)
```

# Liens vers wikipedia pour les auteurs

```{r}
tib=spq_init() %>% 
  spq_add("?ConceptA foaf:focus ?auteur") %>% 
  spq_add("?oeuvre dcterms:creator ?auteur") %>% 
  spq_add("?ConceptA rdfs:seeAlso ?wikipedia") %>% 
  spq_filter(str_detect(wikipedia,'wikipedia')) %>% 
  spq_head(n=10) %>% 
  spq_perform(e="dataBNF")

knitr::kable(tib)
```
