---
title: "glitter for SyMoGIH"
output: rmarkdown::html_vignette
vignette: >
  %\VignetteIndexEntry{glitter for SyMoGIH}
  %\VignetteEngine{knitr::rmarkdown}
  %\VignetteEncoding{UTF-8}
---

```{r, include = FALSE}
knitr::opts_chunk$set(
  collapse = TRUE,
  comment = "#>",
  echo = TRUE, message=FALSE, warning=FALSE
)
```

```{r setup}
library(glitter)
```

## Rechercher toutes les informations impliquant l'objet "Mathématiques" (Objet abstrait):

- la ressource r est associée à l'objet "Mathématiques" (syr: Ab0b213)
- la ressource r est une partie de i
- i a une étiquette standard stLabel
  + et une date standard stDate
  + et un type KUTy
- KUTy a pour étiquette KUTyLabel

```{r ressources_maths}
tib=spq_init() %>%
  spq_prefix(prefixes=c(sym="http://symogih.org/ontology/",
                        syr="http://symogih.org/resource/")) %>% 
  spq_add("?r sym:associatesObject syr:AbOb213") %>% 
  spq_add("?r sym:isComponentOf ?i") %>% 
  spq_add("?i sym:knowledgeUnitStandardLabel ?stLabel") %>% 
  spq_add(". sym:knowledgeUnitStandardDate ?stDate") %>% 
  spq_add(". sym:hasKnowledgeUnitType ?KUTy") %>% 
  spq_add("?KUTy rdfs:label ?KUTyLabel") %>% 
  spq_head(n=10) %>% 
  send(endpoint="http://bhp-publi.ish-lyon.cnrs.fr:8888/sparql")
  
knitr::kable(tib)
```

## Structure de la partie abstraite de l'ontologie

```{r}
tib=spq_init() %>%
  spq_prefix(prefixes=c(sym="http://symogih.org/ontology/",
                        syr="http://symogih.org/resource/")) %>%  
  spq_add("?s a ?cl") %>% 
  spq_add("?s ?p ?o1") %>% 
  spq_add("?o1 a ?cl1", required=FALSE) %>% 
  spq_group_by(c("?cl","?p","?cl1")) %>% 
  spq_head(n=10) %>% 
  spq_summarise(c("?effectif"="COUNT(*)")) %>% 
  spq_arrange(c("DESC(?effectif)")) %>% 
  send(endpoint="http://bhp-publi.ish-lyon.cnrs.fr:8888/sparql")

knitr::kable(tib)
```

## Structure de la partie instanciée de l'ontologie

```{r}
tib=spq_init() %>%
  spq_prefix(prefixes=c(sym="http://symogih.org/ontology/",
                        syr="http://symogih.org/resource/")) %>% 
  spq_add("?s sym:hasKnowledgeUnitType ?tyin") %>% 
  spq_add("?r sym:isComponentOf ?s") %>% 
  spq_add("?r sym:hasRoleType ?tyro") %>% 
  spq_group_by(c("?tyin","?tyro")) %>% 
  spq_summarise(c("?effectif"="COUNT(*)")) %>% 
  spq_arrange(c("?tyin","?tyro","DESC(?effectif)")) %>% 
  spq_head(n=10) %>% 
  send(endpoint="http://bhp-publi.ish-lyon.cnrs.fr:8888/sparql")
```

## Types d'informations et types de rôles, avec effectifs


```{r}
tib=spq_init() %>% 
  spq_prefix(prefixes=c(sym="http://symogih.org/ontology/",
                        syr="http://symogih.org/resource/")) %>% 
  spq_add("?s sym:hasKnowledgeUnitType ?tyin") %>% 
  spq_add("?r sym:isComponentOf ?s") %>% 
  spq_add("?r sym:hasRoleType ?tyro") %>% 
  spq_group_by(c("?tyin","?tyro")) %>% 
  spq_summarise(c("?effectif"="COUNT(*)")) %>% 
  spq_arrange(c("?tyin","?tyro","?effectif")) %>% 
  spq_head(n=10) %>%
  send(endpoint="http://bhp-publi.ish-lyon.cnrs.fr:8888/sparql")

knitr::kable(tib)
```

## Le parcours biographique de Gaston,Louis, Henry May (1849 - 1940)

```{r}
tib=spq_init() %>% 
  spq_prefix(prefixes=c(sym="http://symogih.org/ontology/",
                        syr="http://symogih.org/resource/")) %>% 
  spq_add("?tyro rdfs:label ?TyRoLabel") %>% 
  spq_add("?tyin rdfs:label ?TyInLabel") %>% 
  spq_add("?s ?p syr:Actr56241") %>% 
  spq_add(". sym:isComponentOf ?info") %>% 
  spq_add(". sym:hasRoleType ?tyro") %>% 
  spq_add("?info sym:knowledgeUnitStandardLabel ?infoStandardLabel") %>% 
  spq_add(". sym:knowledgeUnitStandardDate ?infoStandardDate") %>% 
  spq_add(". sym:hasKnowledgeUnitType ?tyin") %>% 
  spq_arrange("?infoStandardDate") %>% 
  spq_head(n=10) %>% 
  send(endpoint="http://bhp-publi.ish-lyon.cnrs.fr:8888/sparql")

knitr::kable(tib)
```
